【裁判字號】    98,台上,5061
【裁判日期】    980903
【裁判案由】    違反毒品危害防制條例
【裁判全文】
最高法院刑事判決            九十八年度台上字第五０六一號
上  訴  人  甲○○
選任辯護人  鄭伊倫律師
上列上訴人因違反毒品危害防制條例案件，不服台灣高等法院高
雄分院中華民國九十八年六月十一日第二審判決（九十八年度上
訴字第七九０號，起訴案號：台灣屏東地方法院檢察署九十五年
度偵字第五四四九號），提起上訴，本院判決如下：
    主  文
原判決撤銷，發回台灣高等法院高雄分院。
    理  由
本件原判決維持第一審論處上訴人販賣第二級毒品，累犯罪刑，
駁回上訴人在第二審之上訴；固非無見。
惟查：(一)不服第一審判決而上訴於第二審法院者，依刑事訴訟法
第三百六十一條第二項規定，所提出第二審上訴書狀「應述具
體理由」，固為法律上應具備之程式。然所稱「具體理由」，係
指就不服之判決須為具體之指摘而言，如僅泛稱原判決認事用法
或量刑不當、採證違法、判決不公等，均非具體理由。倘上訴理
由就其所主張第一審判決有違法或不當之情形，已舉出該案相關
之具體事由足為其理由所憑，自非徒托空言或漫事指摘，縱其所
舉理由經調查結果並無可採，要屬上訴有無理由之範疇，尚難遽
謂未述具體理由。本件上訴人不服第一審之科刑判決，於法定
期間內提起上訴，其上訴理由略稱：「證人張恆欽於警詢、偵查
中所證，於民國九十四年八月十日、九十四年八月十五日、九十
四年九月五日向上訴人購買第二級毒品甲基安非他命共五次，顯
有重大瑕疵，斯時上訴人均在台灣屏東監獄執行，有全國刑案資
料表及在監紀錄可資為證，檢察官固未將該部分起訴，但未說明
證人張恆欽之陳述有上開瑕疵。乃原判決徒依證人張恆欽於警詢
、偵查中有瑕疵之陳述，認定上訴人有於九十五年九月六日十六
時許，在屏東縣恆春鎮○○路鞍山巷六十六號董媽媽民宿第六號
房內，以新台幣七百元之價格，販賣第二級毒品甲基安非他命一
包予張恆欽施用，有違經驗法則及論理法則」等語。經查上訴人
以第一審判決未審酌證人張恆欽在警詢、偵查中誣指伊於九十四
年八月十日、九十四年八月十五日、九十四年九月五日販賣第二
級毒品甲基安非他命予張恆欽，質疑第一審判決僅依證人張恆欽
上開有瑕疵之指述為論處其罪刑之唯一證據，遽認上訴人有於九
十五年九月六日十六時許販賣第二級毒品甲基安非他命予張恆欽
，其取捨證據、認定事實，有違經驗法則及論理法則；能否謂上
訴未述具體理由？原審是否毋庸就其上訴所主張之事由，調查
並判斷有無理由？乃原判決並未詳酌上述卷內資料，逕以「其上
訴既未能指摘原判決（第一審判決）關於認定事實，有何具體違
背經驗、論理法則或違反法令之處。自形式上觀察，核非足以動
搖原判決之具體理由，應認其上訴為不合法律上之程式，予以駁
回，並不經言詞辯論為之」，要難謂為適法。(二)毒品危害防制條
例第二條所稱之毒品，必需經過嚴格之證明，始能採為斷罪之資
料，本件第一審判決認上訴人販賣第二級毒品甲基安非他命一包
予張恆欽（毛重０．三公克），並未於理由內說明憑何證據認定
上訴人販賣予張恆欽之粉末一包確係第二級毒品甲基安非他命，
原判決未予糾正，予以維持，自有調查未盡及判決理由不備之違
誤。上訴人上訴意旨執以指摘原判決不當，非無理由，應認原判
決有撤銷發回更審之原因。
據上論結，應依刑事訴訟法第三百九十七條、第四百零一條，判
決如主文。
中    華    民    國  九十八  年    九    月    三    日
                      最高法院刑事第七庭
                          審判長法官  林  永  茂
                                法官  吳  昆  仁
                                法官  蘇  振  堂
                                法官  蕭  仰  歸
                                法官  林  立  華
      本件正本證明與原本無異
                                      書  記  官
中    華    民    國  九十八  年    九    月    七    日
                                                      Ｑ


司法院資訊處製作；財團法人民間司法改革基金會備份。
